【裁判字號】    98,交聲,165
【裁判日期】    981113
【裁判案由】    違反道路交通管理處罰條例聲明異議
【裁判全文】
臺灣雲林地方法院交通事件裁定        98年度交聲字第165 號
移送機關即
原處分機關  交通部公路總局嘉義區監理所雲林監理站
異  議  人
即受處分人  上千汽車貨運有限公司
法定代理人  乙○○
代  理  人  甲○○
上列異議人即受處分人因違反道路交通管理處罰條例案件，對於
交通部公路總局嘉義區監理所雲林監理站民國98年8 月21日雲監
裁字第裁72-M00000000號所為之裁決處分（舉發違反道路交通管
理事件通知單案號：M00000000 號），聲明異議，本院裁定如下
：
    主  文
異議駁回。
    理  由
一、原處分意旨略以：異議人即受處分人上千汽車貨運有限公司
    所有車牌號碼588-HR號營業貨運曳引車（後掛車牌號碼18-N
    G 半拖車），於民國98年4 月22日中午12時20分許，行經臺
    南縣玉井鄉○○路184 號，遭警欄檢會同司機測量車輛軸距
    ，測得軸距7.7 公尺，原軸距10公尺，爰依道路交通管理處
    罰條例第29條之1 第1 項製單舉發，嗣異議人未於舉發通知
    單所載應到案日期前（即98年5 月22日）提出申訴，且逾越
    應到案期限60日以上未繳納罰鍰，交通部公路總局嘉義區監
    理所雲林監理站（下稱原處分機關）復認舉發法條有誤，改
    依道路交通管理處罰條例第18條第1 項規定，裁處異議人罰
    鍰新臺幣（下同）7,200 元，並責令檢驗。
二、聲明異議意旨略以：異議人於93年間陸續購置43噸曳引車，
    一向依法行事、正派經營，但因軸距始終困擾，先後有4 輛
    車輛因軸距標準而產生舉升車廂後翻覆，造成數百萬元損失
    而且一些工作場合以標準軸距並無法進入，故業界權宜之計
    ，皆將軸距截短以維安全及工作權益，根據交通部公路總局
    路監牌字98年5 月27日第0000000000A 號函及98年6 月11日
    路監牌字第098025661 號函等2 份文件，讓業者於98年9 月
    30日之前完成檢驗變更事宜，現尚未到期，原處分機關即作
    成本件裁決書舉發，爰依法聲明異議。
三、按汽車車身、引擎、底盤、電系等重要設備變更或調換，或
    因交通事故遭受重大損壞修復後，不申請公路主管機關施行
    臨時檢驗而行駛者，處汽車所有人新臺幣2,400 元以上9,60
    0 元以下罰鍰，並責令其檢驗，道路交通管理處罰條例第18
    條第1 項定有明文。又汽車車身式樣、輪胎隻數或尺寸、燃
    料種類、座位、噸位、引擎、車架、車身、頭燈等設備或使
    用性質、顏色、汽車所有人名稱、地址等如有變更，均應向
    公路監理機關辦理變更登記。前項變更登記，除汽車所有人
    名稱、地址等變更時，免予檢驗外，餘均須檢驗合格，道路
    交通安全規則第23條第1 項、第2 項亦有明文。
四、本院之判斷：
(一)、異議人所屬司機於上述時、地，駕駛車號588-HR號營業貨運
    曳引車後附掛車牌號碼18-NG 號半拖車，經臺南縣政府警察
    局警察攔停稽查，警察會同駕駛人共同測量車廂軸距，測得
    第5 輪中心點至最後輪軸7. 7公尺，原軸距10公尺，當場依
    道路交通管理處罰條例第29條之1 第1 項製單舉發，嗣異議
    人於98年5 月11日提出陳述，以「本車沒有變更車廂，但有
    調換底盤，實為變更拖車軸距」，純屬同條例第18條第1項
    之違規，非通知單所開立第29條之1 第1 項變更車廂，臺南
    縣警察局玉井分局認異議人陳述為有理由，本案通知單係執
    勤警察誤植法條，爰更正之，並由原處分機關於98年8 月21
    日開立本案裁決書等情，有臺南縣警察局南縣警交字第M000
    00000 號舉發違反道路交通管理事件通知單、交通違規陳述
    單及查詢單、臺南縣警察局玉井分局98年6 月10日南縣警井
    四字第0980004490號函、交通部公路總局嘉義區監理所雲林
    監理站98年6 月24日嘉監雲字第0982102676號函及同站雲監
    裁字第裁72-M00000000號違反道路交通管理事件裁決書各1
    份在卷可稽，是異議人確有變更底盤而將軸距截短之行為，
    當可認定。
(二)、異議人雖於聲明異議狀中抗辯車輛因軸距問題造成車廂翻覆
    ，故將軸距截短以維安全及工作權益，並引用交通部公路總
    局路監牌字98年05月27日第0000000000A 號函所示「後3 軸
    半拖車擅自變更軸距規格後續檢驗配套及防範措施事宜」中
    ，關於「會議結論(三)」所載，「與會2 位委員建議：改善期
    程約3 個月，於改善期間內暫緩開單取締以維業者生計乙節
    ，並紀錄報部參處。」等節，然此乃與會委員其中2 位提出
    之建議作法，並非交通部公路總局召開前述會議共識，亦非
    交通部公路總局函頒暫緩取締之命令，不具有強制性質之命
    令規範或公信作用，自不得作為警察不得取締之規範依據，
    或業者因信賴不取締而應加以保護之利益。又交通部公路總
    局98年6 月11日路監牌字第098025661 號函僅係知會相關公
    會、業者及車體打造廠於98年9 月30日前完成造冊、列管及
    申請安全審驗，俾利公路監理機憑清冊及相關證件辦理檢驗
    變更事宜，亦非不得取締之規範。異議人所引前述兩份函文
    ，均不得為異議人不應受罰之依據，自無從為異議人有利之
    認定。
五、綜上，異議人既有變更車身軸距，不申請公路機關臨時檢驗
    而行駛之違規行為，從而，原處分機關依道路交通管理處罰
    條例第18條第1 項，裁處異議人罰鍰7,200 元，並責令檢驗
    ，於法相合。本件異議為無理由，應予駁回。
六、依道路交通管理處罰條例第87條第2 項、道路交通案件處理
    辦法第19條，裁定如主文。
中    華    民    國    98    年    11    月    13    日
                  交通法庭    法  官  侯廷昌
以上正本證明與原本無異。
如不服本裁定，應於裁定送達後5 日內向本院提出抗告狀（須附
繕本）。
                              書記官  李達成
中    華    民    國    98    年    11    月    13    日


司法院資訊處製作；財團法人民間司法改革基金會備份。
